臺灣臺南地方法院民事裁定
110年度消債更字第185號
聲  請  人
即債務人    胡秀蓉  



上列債務人因消費者債務清理事件聲請更生，本院裁定如下：
    主  文
債務人胡秀蓉自民國一一一年五月二十日下午四時起開始更生程
序，並命司法事務官進行本件更生程序。
    理  由
一、按債務人不能清償債務或有不能清償之虞者，得依本條例所
    定更生程序，清理其債務；債務人無擔保或無優先權之本金
    及利息債務總額未逾新臺幣（下同）1,200萬元者，於法院
    裁定開始清算程序或宣告破產前，得向法院聲請更生；債務
    人對於金融機構負債務者，在聲請更生或清算前，應向最大
    債權金融機構請求協商債務清償方案，或向其住、居所地之
    法院或鄉、鎮、市、區調解委員會聲請債務清理之調解；法
    院開始更生程序之裁定，應載明其年、月、日、時，並即時
    發生效力。前項裁定不得抗告，並應公告之；法院裁定開始
    更生或清算程序後，得命司法事務官進行更生或清算程序。
    消費者債務清理條例（下稱消債條例）第3條、第42條第1項
    、第151條第1項、第45條、第16條第1項前段分別定有明文
    。　　
二、聲請意旨略以：聲請人積欠如附表所示之債權人無擔保無優
    先權債務，共計債務金額為新臺幣（下同）2,254,396元。
    聲請人於民國110年4月6日聲請消債條例前置調解(本院110
    年度南司消債調字第198號)，最大債權金融機構台新國際商
    業銀行提出180期、利率0%、每期還款11,291元之清償方案
    ，聲請人每月僅能負擔7,500元，且尚有如附表編號7至10所
    示債權人之債務未列入清償方案，聲請人顯無法負擔上開清
    償方案，故調解不成立。聲請人曾於順德精緻美容洗車坊擔
    任洗車員，每月薪資24,000元，嗣因疫情而放無薪假，現於
    千裕鮮小吃店擔任助手，每月薪資收入約20,800元，無領取
    社會補助。聲請人每月平均支出15,965元，名下財產僅善化
    中山路郵局存款餘額978元、永豐銀行北台南分行存款餘額2
    元、全球人壽保單兩份，自估保單價值約30,000‬元、104年
    出廠之機車一輛，無其他財產，實無力清償債務。是衡以債
    務人之財產、勞力及信用綜合判斷，就已屆清償期之債務，
    顯已陷於全盤繼續不能清償之客觀情狀，而有不能清償債務
    之虞情事。聲請人係一般消費者，未從事營業，且未經法院
    裁定開始清算程序或宣告破產。爰依消債條例之規定，提出
    本件更生之聲請等語。
三、本院之判斷：
(一)聲請人主張其為一般消費者，5年內未從事營業活動，積欠
    如附表所示之債權人等債務，共計無擔保無優先權債務為2,
    254,396元等情，業據其提出債權人清冊、財團法人金融聯
    合徵信中心當事人綜合信用報告-債務清理條例前置協商專
    用債權人清冊、財團法人金融聯合徵信中心查詢當事人綜合
    信用報告回覆書為證（南司消債調字卷第21、25-46頁；消
    債更字卷第27-35、47-83頁）。且有如附表所示之債權人陳
    報狀在卷可稽，是聲請人積欠之無擔保無優先債權金額應為
    4,870,919元。故聲請人為一般消費者，現積欠無擔保或無
    優先權之本金及利息債務總額未逾12,000,000元，堪可認定
    。聲請人在本件更生聲請前，於110年4月6日日向本院聲請
    債務前置協商，最大債權金融機構台新國際商業銀行提出18
    0期、利率0%、每期還款11,291元之清償方案，聲請人每月
    僅能負擔7,500元，且尚有如附表編號7至10所示債權人之債
    務未列入清償方案，聲請人無法負擔上開清償方案，致雙方
    調解不成立，本院於110年5月6日發給聲請人調解不成立證
    明書等情，亦據聲請人提出110年度南司消債調字第198號調
    解不成立證明書為證（消債更字卷第39頁），並經本院調閱
    該號調解事件卷宗核之相符。是聲請人提起本件更生聲請前
    ，已踐行前置調解程序而調解不成立之事實，亦可認定。
(二)聲請人主張其曾於順德精緻美容洗車坊擔任洗車員，每月薪
    資24,000元，嗣因疫情而放無薪假，現於千裕鮮小吃店擔任
    助手，每月薪資收入約20,800元，無領取社會補助等情，業
    據其提出107、108、109年度綜合所得稅各類所得資料清單
    、收入切結書、勞工保險被保險人投保資料表、身分證影本
    、健保卡影本、戶籍謄本影本、在職證明書、中央健康保險
    署南區業務組保險對象加保記錄明細表、千裕鮮小吃店照片
    為證（南司消債調字卷第47-49、53-57頁；消債更字卷第41
    -43、86-93、263-267頁）。依此，應以每月平均薪資20,80
    0元認定為聲請人固定收入。聲請人主張其名下財產僅善化
    中山路郵局存款餘額978元、永豐銀行北台南分行存款餘額2
    元、全球人壽保單兩份，自估保單價值約30,000‬元、104年
    出廠之機車一輛，而無其他財產，此有聲請人提出之債務人
    清冊、全國財產總歸戶財產查詢清單、善化中山路郵局存摺
    、永豐銀行北台南分行存摺、全球人壽保單封面影本兩份、
    新光人壽保單封面一份、機車行照在卷可憑（南司消債調字
    卷第21、51-52頁；消債更字卷第37、45、249-251、255-26
    1頁）。基此，聲請人目前償債能力應以其名下全球人壽保
    單之價值準備金及每月平均薪資20,800元為據。　
(三)按債務人必要生活費用，以最近一年衛生福利部或直轄市政
    府所公告當地區每人每月最低生活費一點二倍定之，消債條
    例第64條之2第1項定有明文。債務人聲請更生或清算時所提
    財產及收入狀況說明書，其表明每月必要支出之數額，與消
    債條例第64條之2第1項、第2項規定之認定標準相符者，毋
    庸記載原因、種類及提出證明文件，亦為消債條例施行細則
    第21之1條第3項所明定。參酌聲請人居住地即臺南市政府公
    告111年度臺南市低收入戶最低生活費用每人每月為14,230
    元，該生活費標準係按照政府最近1年平均每人消費支出（
    包括食品費、衣著鞋襪費、房租水電費、家居管理費、醫療
    保健費、交通通訊費、娛樂教育費及雜項支出）百分之60訂
    定，故消債條例之債務人每月生活費標準自堪以上開每人每
    月最低生活費1.2倍即17,076元計之（計算式：14,230元 ×1
    .2＝17,076元，元以下四捨五入）。聲請人陳報其個人每月
    生活必要費用約15,965元，該金額未逾越前開每月生活費標
    準17,076元之範圍，依上開說明，應認聲請人主張其每月個
    人生活必要支出為15,965元，尚屬合理。
(四)準此，聲請人目前每月平均薪資20,800元，扣除其每月生活
    必要費用15,965元後，餘額4,835元，且經債權人陳報債權
    後，其債務金額高達4,870,919元，是聲請人陳稱其收入無
    法負擔債務，堪可採信。依此，聲請人之經濟狀況，確已達
    有不能清償之程度，而有更生之原因，及藉助更生制度調整
    其與債權人間之權利義務關係而重建其經濟生活之必要。　
四、綜上，依債務人之收入財產及必要生活支出之情形，已達有
    不能清償之程度；債務人係一般消費者，未曾從事營業，其
    無擔保或無優先權之本金及利息債務總額未逾12,000,000元
    ，亦曾踐行前置調解程序而調解不成立，復未經法院裁定開
    始清算程序或宣告破產，又無消債條例第6條第3項、第8條
    或第46條各款所定應駁回更生聲請之事由存在，債務人聲請
    本件更生，應予准許，爰裁定如主文所示。
中    華    民    國    111    年     5    月   20    日
                  民事第一庭    法  官　盧亨龍
以上正本係照原本作成。
本裁定不得抗告。
本裁定已於民國111年5月20日下午4時公告。　
中　　華　　民　　國　　111 　年　　5 　　月　　20　　日
                               書記官  謝婷婷　　　　　　　　　
附表：債權人清冊(幣別均為新臺幣，年份均為民國)
編號 債權人 陳報債權額 備註   1 國泰世華商業銀行股份有限公司 截至110年7月9日止，債權總金額為115,374元 消債更字卷第103-115頁   2 聯邦商業銀行股份有限公司 截至110年7月23日止，債權總金額為262,261元 消債更字卷第233-243頁   3 遠東國際商業銀行股份有限公司 截至110年7月12日止，債權總金額為187,570元 消債更字卷第117-122頁   4 元大商業銀行股份有限公司 截至110年7月8日止，債權總金額為370,522元 消債更字卷第123-135頁   5 台新國際商業銀行股份有限公司 截至110年7月12日止，債權總金額為397,254元 消債更字卷第101-102頁   6 中國信託商業銀行股份有限公司 截至110年7月9日止，債權總金額為642,629元 消債更字卷第143-157頁   7 萬榮行銷股份有限公司 截至110年5月5日止，債權總金額為1,204,137元 消債更字卷第159-172頁   8 良京實業股份有限公司 截至110年7月15日止，債權總金額為539,512元 消債更字卷第229-231頁   9 尚億鑫管理顧問有限公司（受讓自長鑫資產管理股份有限公司） 債權總金額為905,000元 ⒈參照債權人清冊，消債更字卷第35頁。 ⒉長鑫資產管理股份有限公司陳報狀，消債更字卷第137頁。  10 新光行銷股份有限公司 截至110年7月9日止，債權總金額為246,660元 消債更字卷第173-227頁  合計 無擔保無優先債權： 4,870,919元。